臺灣臺北地方法院民事判決　　　　　　　　　　　　九十二年度訴字第六○六五號
　　原　　　告　康百企業有限公司
　　法定代理人　丙○○
　　訴訟代理人　商桓朧　　律師
　　被　　　告　映泰股份有限公司
　　法定代理人　甲○○
　　訴訟代理人　陳慧玲　　律師
　　　　　　　　劉彥玲　　律師
　　　　　　　　顧慕堯　　律師
　　受告知人　　群祥電子股份有限公司
　　法定代理人　乙○
當事人間清償債務事件，本院於九十三年四月三十日言詞辯論終結，判決如下：
    主  文
被告應給付原告新台幣伍佰玖拾捌萬玖仟玖佰貳拾壹元，及自民國九十二年十二月三
日起至清償日止，按週年利率百分之五計算之利息。
原告其餘之訴駁回。
訴訟費用由被告負擔十分之九，餘由原告負擔。
本判決於原告以新台幣貳佰萬元供擔保後，得假執行。但被告以新台幣伍佰玖拾捌萬
玖仟玖佰貳拾壹元供擔保後，得免為假執行。
原告其餘假執行之聲請駁回。
    事  實
一、原告方面：
  (一)聲明：
  1.被告應給付原告新台幣六百七十萬一千六百五十四元，及自民國九十二年十二月
    三日起至清償日止，按週年利率百分之五計算之利息。
  2.本件判決原告願供擔保，請准宣告假執行。
  (二)陳述：
  1.原告對於訴外人群祥電子股份有限公司（下稱群祥公司），有新台幣（下同）一
    千五百五十一萬五千六百三十一元貨款債權，有原告對於群祥公司之及發票影本
    與支票及退票理由單影本可證。群祥公司為清償上開債務乃將其對於被告之印刷
    電路板應收貨款債權合計六百七十萬一千六百五十四元（下稱系爭債權），於民
    國（下同）九十二年七月十五日，依法轉讓予原告，有債權轉讓書及群祥公司變
    更登記事項卡影本各一份可證，且上開債權轉讓書係經群祥公司蓋用其辦理公司
    登記所留存之印章，是原告自有受讓群祥公司對於被告之債權，事證至明。嗣其
    於九十二年七月二十九日委託律儀聯合法律事務所孫大龍律師，代理原告將上開
    債權轉讓之事實，依法通知被告，對於被告已生債權轉讓之效力，被告對於原告
    自有給付之義務，詎被告卻以原告所主張之債權讓與通知皆由受雇人所為或以律
    師函方式為之，謂本件債權讓與未經合法通知，其法律見解，顯非可採。
  2.依原告與訴外人群祥公司間之債權轉讓書三(一)之約定，固應由群祥公司對被告為
    債權讓與之通知，然群祥公司既怠於依上開約定，將本件債權讓與之事實通知被
    告，經原告通知被告後，即生民法第二百九十七條第一項規定之效力，不因原告
    與群祥公司間有上開債權轉讓書之約定，而阻卻民法第二百九十七條第一項所定
    效力之發生，是被告謂本件債權讓與未經合法通知云云，並非可採。蓋債權讓與
    僅為觀念之通知，自得　由讓與人或受讓人之代理人向債務人為之。又債權之讓
    與，一經讓與人或受讓人向債務人通知，不論讓與人或受讓人企圖發生何種效力
    ，均依民法第二百九十七條規定，發生債權讓與之效力。是以，債權之讓與，本
    無待債務人之同意，一經讓與人或受讓人通知債務人，對於債務人即生效力，債
    務人對於受讓人自有給付之義務。
  (三)證據：提出債權讓與書、群祥公司變更登記事項卡、律師函、被告應付貨款明細
    表、發票、支票、退票理由單（以上均為影本）等件為證，並聲請訊問證人趙春
    雲、吳宗慶、張碧玉。
二、被告方面：
  (一)聲明：原告之訴及假執行之聲請均駁回。如受不利判決願供擔保請准宣告免為假
    執行。
  (二)陳述：
  1.群祥公司於九十二年中旬傳出資產掏空情事，原告所提債權讓與時點與上揭資產
    掏空情事相距太近，是其所謂讓與債權云云，真相未明。又縱然本件確有債權讓
    與情事，原告亦未為適法通知，另依原告與群祥公司間所簽定之債權轉讓書約定
    ，應由群祥公司為通知，原告自行通知，顯然不符約定。況被告曾接獲扣押命令
    禁止對群祥公司清償，原告主張其讓與有效，即有深究必要。再者，縱然系爭債
    權讓與合法有效，被告亦得以對抗群祥公司之事由對抗原告，而群祥公司交付被
    告之產品存有諸多瑕疵，其已通知群祥公司取回瑕疵物並主張扣款，原告究能領
    取若干款項，即有未明。群祥公司所交付之貨物並不完全，已給付之貨品價值目
    前為美金十八萬九千七百四十五元八角一分，而已交付之貨品中有一百片印刷電
    路板有脫漆現象，其餘貨物部分經加工後，亦發現有六百二十一片瑕疵主機板，
    此部份瑕疵貨物之損失計美金二萬零一百五十元九角五分，自應扣除。此外，群
    祥公司尚有七筆交易之發票正本迄未交付被告，其給付自不完全。
  2.群祥公司若已將債權讓與原告，何以未將相當於受讓債權數額之支票索回？另三
    位證人之證詞明顯不一，若證人主張原告與群祥公司間之債權讓與交易確屬存在
    ，何以對於貨款給付條件陳述不一致？另依原告所提統一發票及貨款支票，輔以
    原告證人證詞相互比較，統一發票與貨款支票逐月金額顯不相同。本件原告與訴
    外人群祥公司間並無業務往來，系爭債權讓與行為顯然係通謀虛偽意思表示，其
    目的係為使群祥公司脫產，原告主張受讓債權云云，自屬無據。
  (三)證據：提出台灣台北地方法院九十二年執全助字第五一四號、九十二執全助丁字
    第五一四號扣押命令、採購訂單、應付款明細、映泰倉庫半成品及成品報廢明細
    、群祥公司INVOICE、直接用料明細單、群祥公司單價說明、支票與統一發票金
    額統計表（以上均為影本等件為證）
    理  由
一、本件原告起訴主張其對訴外人群祥公司有一千五百五十一萬五千六百三十一元貨
    款債權，群祥公司為清償上開債務，乃將對被告之印刷電路板應收貨款債權合計
    六百七十萬一千六百五十四元轉讓予原告，其已將上開事實依法通知被告，被告
    對於原告自有給付之義務，詎被告卻以未經合法通知為由拒絕清償，為此訴請被
    告清償債務等語；被告則以群祥公司有掏空資產情事，與原告受讓債權時期相近
    ，原告是否確係合法受讓，並非無疑，又依原告與群祥公司約定應由群祥公司通
    知，原告自行通知，顯不符約定，再者，群祥公司所交貨物存有瑕疵，致被告生
    有損害，其自得以此抗辯原告之請求云云資為抗辯。
二、經查，本件被告並不否認其對群祥公司負有貨款債務，此部份事實亦有被告公司
    所製作之群祥公司單價說明（參被證九）及直接用料明細單（參被證十至十八）
    可資參照，並經群祥公司副總經理趙春雲到場結證屬實（參本院九十三年四月三
    十日言詞辯論筆錄第三頁），而被告自承群祥公司已交貨物價值為美金十八萬九
    千七百四十五元八角一分，此一金額與證人趙春雲所稱六百餘萬元相近，是堪信
    被告與群祥公司間之貨款債務確屬存在無訛，應無疑義。原告主張其與群祥公司
    間亦有貨款債權未獲清償，群祥公司為清償所積欠之貨款債務，乃將該公司對被
    告上揭貨款債權讓與原告，此部份事實除經原告提出債權讓與書、應付貨款明細
    表、統一發票、支票、退票理由單等件為證外，亦經證人趙春雲到場證稱：「（
    問：你在做債權轉讓之前，公司有向康百公司買木漿板、鑽頭等東西嗎？）到九
    十二年五月底，還欠康百公司壹仟多萬的貨款，還有六、七月的貨款還沒有算出
    來，所以金額一定在一千多萬以上，所以我們把對映泰公司六百多萬的債權轉讓
    給康百公司去抵貨款。」、「（問：你跟康百的何人做債權轉移的動作？）康百
    是我們的供應商，康百要請貨款時，每個月都有寫明細貨送發票，我們採購會寫
    請款手續往上簽呈，康百公司有跟我們請款，因為我們公司沒有錢支付，當時乙
    ○有先跟康百的人談過，再叫我去處理，我是跟康百的一位張小姐處理的，是張
    小姐到我們公司找我處理的，我就先寫債權移轉書，然後給執行長過目蓋公司大
    小章。」（參同上筆錄），由是可知，本件原告確對訴外人即受告知人群祥公司
    擁有貨款債權，而群祥公司對被告亦有貨款債權，均未收訖，而群祥公司為清償
    積欠原告康百公司之債務，確曾同意將對被告映泰公司之貨款債權讓與原告康百
    公司，此一事實堪予確認。而原告於受讓群祥公司對被告映泰公司之債權後，隨
    即發函通知被告（參原證二號），被告對此並不否認，另群祥公司將其對被告之
    債權讓予原告後，亦曾通知被告，此一事實亦經證人趙春雲到場結證屬實，是依
    民法第二百九十七條規定，本件債權讓與契約於兩造及受告知人群祥公司間自已
    生效，被告對原告自應負清償貨款之義務。
三、按債務人於受通知時，所得對抗讓與人之事由，皆得以之對抗受讓人，民法第二
    百九十九條第一項定有明文。本件被告自承其對受告知人群祥公司負有貨款債務
    ，惟辯稱群祥公司所交付之貨物存有瑕疵，致其受有損害，此部份金額合計美金
    二萬零一百五十元九角五分，自應扣除。對於被告此一抗辯，原告表示不爭執，
    亦即同意被告此一主張，則受告知人群祥公司交付被告之貨物價值美金十八萬九
    千七百四十五元八角一分，於扣除上開瑕疵損失後，尚餘美金十六萬九千五百九
    十四元八角六分。而本件受告知人群祥公司交付被告映泰公司之貨物價值原為美
    金十八萬九千七百四十五元八角一分，該公司自行折算新台幣後，以六百七十萬
    一千六百五十四元債權額讓與原告康百公司，可知群祥公司係以新台幣三五．三
    一九元兌換一美元之匯率計算，是依受告知人群祥公司於將其對被告之債權讓與
    原告時所記載之金額折算匯率計算，扣除瑕疵品後之貨款十六萬九千五百九十四
    元八角六分，約折合為新台幣五百九十八萬九千九百二十一元，是原告於上開範
    圍內之請求，及自九十二年十二月三日起至清償日止，按週年利率百分之五計算
    之利息主張，為有理由，應予准許。至逾越上開範圍之請求，即屬無據，應予駁
    回。
四、假執行之宣告：
    本件兩造均陳明願供擔保，聲請宣告假執行或免為假執行，於原告勝訴範圍內，
    經核均無不合，爰酌定相當擔保金額分別准許之。至原告敗訴部份，其假執行之
    聲請即失所附麗，應併予駁回，附此敘明。
五、結論：原告之訴為一部有理由，一部無理由，依民事訴訟法第七十九條、第三百
    九十條第二項、第三百九十二條第二項，判決如主文。
中　　　華　　　民　　　國　　九十三　　年　　 五 　　月　 　二十八 　　日
                                  民事第二庭  法  官  汪漢卿
正本係照原本作成
如對本判決上訴，須於判決送達後廿日內向本院提出上訴狀
中　　　華　　　民　　　國　　九十三　　年　　  五 　　月　　 二十八　　日
                                              書記官  許婉如
民事訴訟法第三百九十二條
法院得宣告非經原告預供擔保，不得為假執行。
法院得依聲請或依職權，宣告被告預供擔保，或將請求標的物提存而免為
假執行。
依前項規定預供擔保或提存而免為假執行，應於執行標的物拍定、變賣或
物之交付前為之。
